臺灣臺北地方法院民事判決　　　　　　 93年度重訴字第825號
　　原　　　告　丙○○
　　訴訟代理人　林詮勝律師
　　複 代 理人　高秀枝律師
　　被　　　告　甲○○
　　訴訟代理人　林宇文律師
上列當事人間返還價款事件，本院於中華民國94年9月21日言詞
辯論終結，判決如下：
    主  文
被告應給付原告新台幣柒佰拾捌萬元及自民國九十三年七月三
十一日起至清償日止，按年息百分之五計算之利息。
原告其餘之訴駁回。
訴訟費用由被告負擔百分之九十六，餘由原告負擔。
本判決於原告以新台幣貳佰肆拾陸萬元為被告供擔保後，得假執
行，但被告如以新台幣柒佰拾捌萬元為原告預供擔保，得免為
假執行。
原告其餘假執行之聲請駁回。
    事實及理由
甲、程序方面：
一、本件依兩造簽訂之不動產買賣契約書（下稱系爭契約）第12
    條約定，雙方同意由本院為第一審管轄法院，故本院自有管
    轄權，合先敘明。
二、按訴狀送達後，原告不得將原訴變更或追加他訴，但請求之
    基礎事實同一者，擴張或減縮應受判決事項之聲明者，不在
    此限，民事訴訟法第255條第1項第2款、第3款分別定有明文
    。本件原告於起訴時本於解除契約及損害賠償請求權，請求
    被告給付新台幣（下同）766 萬元，再依據本件損害賠償之
    同一基礎事實（海砂屋），以準備(一)狀追加民法第227 條不
    完全給付之損害賠償（見本院卷第43頁），並於93年12 月8
    日將請求金額擴張為7,664,366元（見本院卷第57 頁），繼
    於94年8月10日將請求金額減縮為7,662,094元（見本院卷第
    102頁），揆諸上開說明，核無不合，應予准許。
乙、實體方面：
一、原告起訴主張：伊於92年11月18日與被告簽訂系爭契約，並
    以738萬元向被告購買坐落台北市○○區○○段1小段65地號
    土地，應有部分1萬分之101及其上門牌台北市○○路63 號5
    樓之房屋所有權全部（下稱系爭房屋）。嗣自93年初以來連
    續下雨，伊於同年5 月間發覺系爭房屋天花板滲水，經僱工
    修繕後，卻未見改善，於同年6 月10日更有部分天花板掉落
    、鋼筋外露現象，經委請大慶維土木技師檢測結果，系爭房
    屋樑、板部分氯離子含量過高，係屬海砂屋，經本院另委請
    台北市土木技師公會於94年1 月19日實地採樣檢測結果亦同
    ，可見海砂對系爭房屋結構及安全性，已造成重大影響，並
    有減少一般建築物所應具有之通常效用之瑕疵存在，被告依
    法應負瑕疵擔保責任，伊依民法第359 條解除系爭契約，請
    求被告返還738萬元價金，以及依民法第360條及第227 條，
    請求被告賠償系爭房屋裝潢費用235,550元、燈具4,784元、
    裝設瓦斯爐與抽油煙機1萬元、代書費用23,032 元、僱工修
    補漏水5,000元及檢測報告費用6,000元，合計284,366 元等
    情。並聲明：(一)被告應給付原告7,664,366 元，並自起訴狀
    繕本送達翌日起至清償日止，按年息5%計算之利息。(二)願供
    擔保聲請宣告假執行。
二、被告則以：系爭房屋屋齡業已18年，油漆剝落或漏水概屬平
    常，伊並未聽聞鄰居提及海砂屋問題，故不知系爭房屋係海
    砂屋，故並未在系爭契約為此保證；再者原告所委請訴外人
    乙○○實地看屋，伊也據實告知漏水情形，故雙方約明以現
    狀交屋，伊從未對海砂屋進行保證，即便日後檢測出海砂屋
    情形，亦非可歸責伊之事由，自無賠償之責。又台北市土木
    技師工會鑑定報告，並未考慮屋齡老舊，則其認定系爭房屋
    混凝土抗壓強度不足，並不足採信等語，資為抗辯。並聲明
    ：(一)原告之訴及假執行之聲請均駁回。(二)如受不利判決，願
    供擔保請宣告免為假執行。
三、原告於92年11月18日與被告簽訂系爭契約，以738 萬元向被
    告購買系爭房屋及其坐落土地，嗣原告以系爭房屋係屬海砂
    屋為由，寄發律師函主張解除系爭契約等情，為被告所不爭
    ，並有系爭契約、建物登記謄本及律師函在卷可稽（見本院
    第6 頁至第17頁），堪信為真實。
四、查原告主張買受系爭房屋後，發現天花板滲水，經僱工修繕
    後，未見改善，並有部分天花板掉落、鋼筋外露情形，經委
    請大慶維土木技師檢測認定系爭房屋樑、板部分氯離子含量
    過高，係屬海砂屋，主張解除系爭契約並請求返還價金及損
    害賠償，為被告所否認，並以上開情詞置辯。則本件爭點厥
    為：(一)系爭房屋是否有原告所稱之瑕疵，致使原告得否解除
    系爭契約並請求被告返還買賣價金？(二)原告除主張解除契約
    外，得否依民法第360條及第227條請求損害賠償？茲分述如
    后：
(一)、按物之出賣人對於買受人，應擔保其物依民法第373 條之規
    定危險移轉於買受人時，無滅失或減少其價值之瑕疵，亦無
    滅失或減少其通常效用，或契約預定效用之瑕疵；買賣因物
    有瑕疵，而出賣人應負擔保之責者，買受人得解除其契約，
    或請求減少其價金，但依情形，解除契約顯失公平者，買受
    人僅得請求減少價金，同法第354條第1項前段、第359 條分
    別定有明文。經查：
  1.本件原告主張其向被告所購買之系爭建物，係為每立方米混
    凝土中水溶性氯離子含量大於CNS 標準之海砂屋。所謂海砂
    屋僅係為一般俗稱，主要成因係因混凝土中含有過量氯離子
    ，或再加上混凝土品質不良，施工不當所造成之鋼筋腐蝕。
    又依據中央標準局所通過之CNS3090 新拌預拌的混凝土中有
    水溶性氯離子最大容許值之規定係在一般環境下，鋼筋混凝
    土結構之氯離子每一立方米混凝土中不得超過0.3公斤。
  2.系爭房屋前經原告自行委請大慶維土木技師事務所檢測結認
    定混凝土氯離子含量超過CNS1240及CNS3090規範水溶性氯離
    子標準一節，此有該所氯離子含量檢測報告在卷可參（見本
    院卷第14頁），嗣於審理時經兩造同意另委請台北市土木技
    師公會實地鑽心取樣，鑑定結果：鋼筋混凝土於樑、柱、板
    構件之抗壓強度，最低應為21 0kgf/c㎡，但現場取樣3個鑽
    心試體之試驗結果，抗壓強度則分別僅有198kgf/c㎡、135k
    gf/c㎡及121kgf/c㎡，3個試體平均抗壓強度僅約為72%，小
    於0.85fc，均不符合結構混凝土設計規範規定。系爭房屋結
    構混凝土之氯離子含量，分別為1.18、1.72及1.32，超出國
    家標準容許值之0.3 甚多，係俗稱之海砂屋。系爭房屋結構
    系統之混凝土抗壓強度均不符合規範之規定，硬固混凝土之
    氯離子含量過高（俗稱海砂屋），樓板鋼筋銹蝕嚴重，保護
    層混凝土剝落，因此，鑑定標的房屋應有安全顧慮等情，此
    有該公會94年2月5 日北土技字第9430176號鑑定報告書在卷
    可稽（見外放證物）及系爭房屋樓板鋼筋銹蝕裸露相片可參
    （見本院卷第88頁至第97頁），足見系爭房屋係屬一般俗稱
    之海砂屋，至為明灼。雖台北市土木技師公會鑑定報告報告
    第4頁載明在4樓取樣云云，此與後附系爭房屋5 樓現場取樣
    相片不同，顯係誤繕所致，自不影響鑑定結果正確性。再者
    ，系爭房屋於75年建造完成至本件92年買賣，屋齡不過17年
    ，顯在一般人可期待房屋使用年限內，且依上開鑑定報告檢
    測結果係因混凝土抗壓強度不足及氯離子含量過高，足見該
    等瑕疵肇因於混凝土使用含氯離子過高砂石所致，並非因使
    用年限之故，則被告執此質疑台北市土木技師鑑定報告違誤
    云云，自不足採信。
  3.鋼筋水泥中如因氯離子含量過高，逐年腐蝕必導致建物結構
    安全堪虞，且牆壁泥塊剝落，除修繕成本高昂，每年又須因
    泥塊剝落而反覆重新粉刷，費時費力，依社會一般交易通念
    ，如為買受人事前知悉，當不可能願意購買，而買受人於不
    知情之情形下買受，亦甚難再賣出，該建物之瑕疵情形顯足
    以嚴重減少使用、交易價值。是原告向被告主張解除系爭買
    賣契約，請求返還價金及賠償損害，當無不合，亦甚符衡平
    。
  4.第按買受人於契約成立時，知其物有前條第1 項所稱之瑕疵
    者，出賣人不負擔保之責。民法第355條第1項定有明文。又
    按買受人應按物之性質，依通常程序從速檢查其所受領之物
    。如發見有應由出賣人負擔保責任之瑕疵時，應即通知出賣
    人。買受人怠於為前項之通知者，除依通常之檢查不能發見
    之瑕疵外，視為承認其所受領之物。不能即知之瑕疵，至日
    後發見者，應即通知出賣人，怠於為通知者，視為承認其所
    受領之物，民法第356 條定有明文。被告雖辯稱本件不動產
    交易係以現況交屋方式為之，故除非系爭房屋有特殊瑕疵且
    無法從房屋現況得知外，出賣人並無瑕疵擔保責任云云。然
    查，系爭房屋是否屬混凝土中水溶性氯離子含量大於CNS 標
    準之海砂屋，如非經過採樣鑑定過程，並無法明確得知。即
    便一般海砂屋會因水溶性氯離子含量偏高，致天花版可能有
    混凝土保護層鼓起或水泥剝落、鋼筋鏽蝕之外觀，亦可能在
    屋主出賣前經過整修或因系爭房屋原有之裝潢設備，而使買
    受人無法於購屋時，一望即知。而原告既於93年6 月間得知
    系爭房屋之瑕疵時，旋即委由律師通知被告，此有康聯法律
    事務所（93）康詮律字第629 號函在卷足憑（見本院卷第15
    頁），自堪認原告於日後發現系爭房屋瑕疵時，即通知被告
    ，故並不因本件為現屋買賣，致原告不能主張物之瑕疵擔保
    請求權。
  5.綜上，被告所出售之系爭房屋經專業機構檢測既屬海砂屋，
    依通常交易觀念，系爭房屋顯有未具備其通常效用及減少其
    價值之瑕疵，而該等瑕疵非經檢測無從以目視得知，自不得
    以原告締約前曾觀看系爭房屋或雙方約定以現狀交屋等情，
    逕而解免被告所負瑕疵擔保責任。被告依民法第354 條規定
    ，自應負系爭房屋之瑕疵擔保責任，原告本於同法第359 條
    規定解除系爭契約，請求被告返還738 萬元買賣價金及自起
    訴狀繕本送達翌日起至清償日止之法定遲延利息，自屬有據
    。
(二)、又按買賣之物，缺少出賣人所保證之品質者，買受人得不解
    除契約或請求減少價金，而請求不履行之損害賠償；出賣人
    故意不告知物之瑕疵者亦同。民法第360 條定有明文。原告
    復主張系爭房屋因有缺少被告保證品質之瑕疵或有故意不告
    知物之瑕疵情形，故其得依據民法第360 條規定請求被告負
    擔損害賠償責任。然民法第360 條係在標的物有瑕疵時，買
    受人不行使解除契約或減少價金之權利時，方得請求之。本
    件原告既已主張解除契約後訴請被告返還價金，斷無再使用
    民法第360 條規定訴請被告負擔損害賠償責任。惟按，解除
    權之行使，不妨礙損害賠償之請求。民法第260 條亦定有明
    文。倘本件被告確實有原告所稱該當不完全給付之要件時，
    原告自得依據民法第227 條規定訴請被告負擔損害賠償責任
    。現析述如后：
  1.因可歸責於債務人之事由，致為不完全給付，債權人得依關
    於給付遲延或給付不能之規定行使其權利。因不完全給付而
    生前項以外之損害者，債權人並得請求賠償，民法第227 條
    固定有明文。而所謂不完全給付，係指債務人未依債之本旨
    而為給付而言，然不完全給付僅於可歸責債務人事由，亦即
    以債務人故意或過失所致者始負責任，此與債務人法定瑕疵
    擔保為無過失責任，二者迥不相同，故無法僅因認定系爭房
    屋具有瑕疵，而認被告亦應負擔債務不履行損害賠償責任。
  2.查原告稱其所受之損害部分，其中支出之鑑定費用6,000 元
    ，係因其於訴訟外自行委請大慶維土木技師事務所檢測系爭
    房屋之水溶性氯離子含量。係屬原告其於起訴前為證明其權
    利存在之證明方法，故就此部分檢測之相關費用，本應由原
    告自行負擔，即便本件原告得解除契約，亦不得向被告請求
    檢測之相關費用。
  3.況另依原告起訴狀所載，原告係於被告交屋後，約莫半年時
    間，始發現天花板漏水剝落情形，才委請大慶維土木技師事
    務所檢測發現海砂屋情事，可見雙方在交易之際，尚無任何
    足以認定系爭房屋係屬海砂屋之客觀情事存在，自無從認定
    被告早已知悉系爭房屋係屬海砂屋，而因故意或過失未予告
    知該項事實之可歸責事由存在。雖原告主張被告故意未告系
    爭房屋滲水，自屬可歸責事由云云惟兩造約定以房屋現況交
    屋，則系爭房屋牆壁或天花板曾因滲水所遺水漬痕，望而即
    知，又豈是被告所能隱瞞？況被告自承曾據實以告，且原告
    亦僱工重新粉刷，當可清楚系爭房屋有無漏水跡象，則原告
    主張被告隱瞞系爭房屋漏水瑕疵云云，尚難採信。又原告於
    本院審理時陳稱：伊購買系爭房屋及頂（6 ）樓加蓋部分，
    但被告只告知頂樓加蓋有漏水，伊已僱工修復等語（見本院
    卷第38頁），惟對照原告提出林旺水電行收據係於93 年5月
    15日修補5、6樓漏水（見本院卷第50頁），顯與原告所陳早
    已修補6 樓漏水情形不合，再觀諸現場相片所示，位於水泥
    剝落及鋼筋裸露之天花板處有滲水痕跡，顯係因混凝土不當
    使用海砂所致，則該處滲水自非被告於交易當時所能知悉，
    否則原告豈有輕視該顯而易見缺失，而出資購買系爭房屋之
    理。
  4.綜上各節，縱認本件原告主張各項損害為真，然既無證據證
    明被告於出售系爭房屋時，即已知悉海砂屋或因海砂造成滲
    水，而故意不告知原告該等瑕疵，故即便原告受有損害，但
    亦屬不可歸責債務人（即被告）事由，從而，原告據此主張
    不完全給付之損害賠償，尚屬無據。
五、綜上所述，原告本於民法第359 條主張解除系爭契約，並請
    求被告返還738萬元及自起訴狀繕本送達翌日（即93年7月31
    日，見本院卷第21頁）起至清償日止，按年息5%計算利息部
    分，為有理由，應予准許。另原告依民法第360條及第227條
    不完全給付法則請求被告賠償284,366 元部分，為無理由，
    應予駁回。又本件原告勝訴部分，兩造分別陳明願供擔保請
    准宣告假執行或免為假執行，核無不合，爰分別酌定相當之
    擔保金額，予以准許。至原告敗訴部分，假執行之聲請失其
    附麗，應併予駁回。
六、本件事證已臻明確，兩造其餘攻擊防禦方法，於本判決結果
    不生影響，爰不一一論述，併此敘明。
七、訴訟費用負擔之依據：民事訴訟法第79條。
中　　華　　民　　國　　94　　年　　10　　月　　7 　　日
                        民事第一庭法官  傅中樂
以上正本係照原本作成。
如對本判決上訴，須於判決送達後20日內向本院提出上訴狀。
中　　華　　民　　國　　94　　年　　10　　月　　7 　　日
                                書記官  葉志昭
